【裁判字號】    95,訴,868
【裁判日期】    950519
【裁判案由】    清償借款
【裁判全文】
臺灣高雄地方法院民事判決               95年度訴字第868號
原      告  台灣中小企業銀行股份有限公司
法定代理人  丁○○
訴訟代理人  甲○○
被      告  丙○○
                      之5現.
            乙○○
上列當事人間請求清償借款事件，經本院於民國95年5 月12日言
詞辯論終結，判決如下：
    主  文
被告應連帶給付原告新臺幣壹佰貳拾萬肆仟佰肆拾壹元及自
民國九十四年十月六日起至清償日止，按年息百分之三點三計算
之利息，並自民國九十四年十一月六日起至清償日止，其逾期清
償在六個月以內者，按上開利率百分之十，逾期清償在六個月以
上者，其超過六個月部分，按上開利率百分之二十計算之違約金
。
被告丙○○應給付原告新臺幣壹拾壹萬陸仟陸佰陸拾伍元，及自
民國九十四年九月二十九日起至清償日止，按年息百分之十五計
算之利息。
訴訟費用由被告連帶負擔十分之九，餘由被告丙○○負擔。
本判決第一、二項於原告分別以新臺幣肆拾壹萬元、新臺幣萬
玖仟元或同額之中央政府建設公債債票為被告丙○○及乙○○、
被告丙○○供擔保後，得假執行。但被告乙○○如以新臺幣壹佰
貳拾萬肆仟佰肆拾壹元為原告供擔保後，得免為假執行。
    事實及理由
一、按訴狀送達後，原告不得將原訴變更或追加他訴，但擴張或
    減縮應受判決事項之聲明者，不在此限，民事訴訟法第255
    條第1 項第3 款定有明文。本件原告起訴時係請求被告連帶
    給付新台幣（下同）135 萬1,006 元，及其中123 萬4,341
    元、11萬6,665 元，分別依年利率3.6%、15% 計算之利息暨
    違約金，嗣於本院辯論程序中，變更僅就其中之123 萬4,34
    1 元請求由被告連帶給付，並依年利率3.3%計算利息，核屬
    減縮應受判決事項之聲明，應予准許。又本件被告丙○○經
    合法通知，未於言詞辯論期日到場，核無民事訴訟法第386
    條各款所列情形，爰依原告聲請，由其一造辯論而為判決。
二、原告主張：被告丙○○邀同被告乙○○為連帶保證人，於民
    國87年7 月2 日向伊借款162 萬元（下稱系爭第一筆借款）
    ，約定借款期限自上開日期起至107 年7 月2 日止，利率原
    約定按伊基本放款利率加年利率2.375 ﹪計付，並自貸放屆
    滿2 年起，按伊基準利率加計年息0.455%機動計付，嗣雙方
    協議自94年8 月31日至95年8 月30日止，改按年息3.3%固定
    計付，自95年8 月31日起107 年7 月2 日止，則依伊定儲利
    率指數加碼年息2. 43%機動計付，如逾期償付本息時，除按
    約定利率支付遲延利息外，逾期6 個月以內者，按上開利率
    10% ，超過6 個月者，超過部份按上開利率20% 計付違約金
    。詎丙○○自94年10月6 日起即未按期攤還本息，尚積欠本
    金123 萬4,341 元及如主文第1 項所示之利息、違約金未清
    償，迭經催討，均置之不理；而乙○○為上開借款之連帶保
    證人，依法應負連帶給付之責。又丙○○於94年4 月13日向
    伊借款20萬元（下稱系爭第二筆借款），借款期限自94年4
    月29日起至95年4 月29日止，利率則依年息15% 固定計付，
    如有任何一宗債務未依約付息，全部債務視為到期。詎丙○
    ○自94年9 月29日起即未按期攤還本息，尚積欠本金11萬
    6,66 5元及如主文第2 項所示之利息未予清償，迭經催討，
    亦置之不理。爰依消費借貸及連帶保證之法律關係，求為判
    令如主文第1 、2 項所示，並願提供現金或中央政府建設公
    債債票為擔保，請准宣告假執行等語。
三、被告乙○○辯以：伊曾為丙○○擔任房屋貸款之連帶保證人
    ，其餘情事伊均無所悉等語。並聲明：駁回原告之訴，如受
    不利判決，願供擔保，聲請免為假執行。
四、原告主張之事實，業據提出與其所述相符之借據、樂透貸申
    請書、信用貸款約定書、放款利率歷史資料表、往來明細查
    詢表、契據增補條款契約、授信條件變更申請書等件為證，
    本院依上開證據所載清償期限、方式、利息、違約金及受償
    數額為調查之結果，與原告所述之事實相符，則原告主張之
    事實，堪信為真實。又被告乙○○並不爭執其曾擔任丙○○
    房屋貸款之連帶保證人，而系爭第一筆借款係丙○○提供其
    所有坐落高雄縣鳳山市○○○段210-64地號土地（權利範圍
    125/100,000） ，及其上同段9242建號即門牌號碼為高雄縣
    鳳山市○○○路58巷18號21樓之5 房屋（含共同使用部分即
    同段建號9401號應有部分86/10,000） 予原告設定抵押權之
    房屋貸款乙節，此有土地建築改良物抵押權設定契約書、其
    他特約事項及乙○○辦理對保時留存予原告處之身分證影本
    附卷可稽，足認乙○○確有為丙○○擔任系爭第一筆借款之
    連帶保證人甚明；惟系爭第二筆借款並無連帶保證人，此觀
    該筆貸款申請書亦明，是堪認乙○○辯稱其不知或未保證丙
    ○○其他借款，尚非子虛。從而，乙○○僅須就系爭第二筆
    借款負連帶清償責任，堪予認定。
五、按借用人應於約定期限內，返還與借用物種類、品質、數量
    相同之物；遲延之債務，以支付金錢為標的者，債權人得請
    求依法定利率計算之遲延利息，但約定利率較高者，仍從其
    約定利息；當事人得約定債務人不履行債務時，應支付違約
    金，民法第478 條前段、第233 條第1 項、第250 條第1 項
    分別定有明文。又數人負同一債務，明示對於債權人各負全
    部給付之責任者，為連帶債務，民法第272 條第1 項已有明
    文，而所謂連帶保證債務，係指保證人與主債務人負同一債
    務，對於債權人各負全部給付之責任者而言（最高法院45年
    度第1426號判例參照）。又連帶債務人之債權人，得對於債
    務人中之一人或數人，或其全體，同時或先後請求全部或一
    部之給付，且連帶債務未全部履行前，全體債務人仍負連帶
    責任，民法第273 條亦有明文。本件被告丙○○因未依約清
    償本息，依其與原告間之約定，全部債務視為到期，而尚欠
    上述借款、利息、違約金未予清償，被告乙○○為系爭第一
    筆借款之連帶保證人，依前開規定，應負連帶清償責任。從
    而，原告依消費借貸及連帶保證契約之法律關係，請求被告
    連帶給付如主文第1 項所示之欠款、利息、違約金，及被告
    丙○○給付如主文第2 項所示欠款及利息，洵屬有據，應予
    准許。
六、原告及被告乙○○各陳明願供擔保，聲請宣告假執行或免為
    假執行，經核與法律規定相符，爰分別酌定相當之擔保金額
    宣告之。
七、據上論結，本件原告之訴為有理由，依民事訴訟法第385 條
    第1 項前段、第78條、第85條第2 項、第390 條第2 項、第
    392條第2項，判決如主文。
中    華    民    國    95    年    5     月    19    日
                  民事第一庭  審判長法  官  甯  馨
                                    法  官  莊珮君
                                    法  官  曾鴻文
上正本係照原本作成。
如不服本判決，應於送達後20日內，向本院提出上訴狀並表明上
訴理由，如於本判決宣示後送達前提起上訴者，應於判決送達後
10日內補提上訴理由書（須附繕本）。
中    華    民    國    95    年    5     月    22    日
                                    書記官  王敏東


司法院資訊處製作；財團法人民間司法改革基金會備份。
